臺灣花蓮地方法院刑事判決　　　　　　　　　九十三年度花易字第六二號　　
　　公　訴　人　臺灣花蓮地方法院檢察署檢察官
　　被　　　告　鄭庭華　男四十五歲( 民國○○○年○月○○○日生) 

　　　　　　　　　　　　身分證統一編號：Ｕ一二■C■C六三二八九號
　　選任辯護人　陳正忠律師
右列被告因傷害案件，經檢察官聲請以簡易判決處刑（九十三年度發查偵字第一六號
），本院審理後認不宜以簡易判決處刑，經合議庭評議後改以通常程序審理，茲判決
如左：
    主  文
鄭庭華無罪。
    理  由
一、公訴意旨略以：被告鄭庭華係鄭唐依仙之子，鄭唐依仙係鄭庭華之直系血親尊親
    屬，民國九十二年二月十日下午三時許，在花蓮縣○○市○○路○○號「華大皮
    鞋」店內，其因細故與鄭唐依仙起爭執，竟基於傷害之故意，徒手毆打鄭唐依仙
    之手部及肩部，致使鄭唐依仙受有左腕、兩肩挫傷併瘀血紅腫等傷害，因認被告
    涉犯刑法第二百八十條、第二百七十七條之傷害直系血親尊親屬罪嫌云云。
二、按犯罪事實應依證據認定之，無證據不得認定犯罪事實，又不能證明被告犯罪者
    ，應諭知無罪之判決，刑事訴訟法第一百五十四條第二項、第三百零一條第一項
    前段定有明文。次按，認定犯罪事實所憑之證據，無論直接或間接證據，其為訴
    訟上之證明，須於通常一般之人均不致有所懷疑，而得確信其為真實之程度者，
    始得據為有罪之認定，倘其證明尚未達到此一程度，而有合理之懷疑存在時，事
    實審法院自無從為有罪之確信，最高法院七十六年台上字第四九八六號判例參照
    。而告訴人之告訴，係以使被告受刑事訴追為目的，是其陳述是否與事實相符，
    仍應調查其他證據以資審認，最高法院五十二年台上字第一三○○號判例可資參
    照。
三、公訴人認被告涉犯上開犯行，係以證人王正梅、彭錦堂二人於九十二年六月二十
    日在臺灣高等法院花蓮分院（以下簡稱花蓮高分院）民事庭審理時之證言及診斷
    證明書一紙為其主要論據。訊據被告鄭庭華堅詞否認有何傷害犯行，辯稱：本件
    係肇因於我二位姊姊不滿我母親鄭唐依仙（即告訴人）將位於中華路五八號之房
    屋、土地全部贈與給我，故設計於前案民事案件 (本院九十一年度訴字第三二四
    號）開庭審理前二日到我店面滋事，希冀以我傷害母親為由，訴請撤銷贈與。當
    天，我母親與我二姊鄭依琦及二姊之友人王正梅一起進來，我正與家人在聊天，
    手中並抱著小女兒，我母親還和顏悅色地問我，小孩會走路否，然後我母親突然
    就伸出左手抓住我衣領，激動地叫我把房子還給她，王正梅見到此景，就跟我母
    親說：「歐巴桑、歐巴桑，你不要那麼激動，有話慢慢說。」，並伸手要將我母
    親的左手拉開，但是過了約六、七分鐘，我母親仍舊不放手，還用右手拿鞋子搥
    打我的右肩，我懷抱中的小女兒因受到驚嚇而大哭，我遂叫我大女兒來將妹妹抱
    走。後來王正梅將我母親的手拉開之後，我有看到我母親一直搓手。嗣後我母親
    從口中取出假牙交予鄭依琦保管後，就自己坐在店內之走道中，阻擋我們的出路
    ，我不得已才過去將母親扶起，並與我太太跑出門外，向隔壁鄰居借電話報警，
    鄭依琦聽到我們報警，不待警方到場處理，即與王正梅邊拖邊拉地將我母親帶離
    現場。我母親左手腕的傷應是她在抓我衣領時，被王正梅拉開所造成，至於肩膀
    的傷，我就不清楚是如何造成的了等語。經查：
(一)證人王正梅於九十二年六月二十日在花蓮高分院九十二年度上字第二一號準備程
    序中係證稱：「九十二年二月十日，鄭依琦找我到她姊姊鄭玉英的店裡玩，到了
    店裡以後，鄭依琦的母親上樓拿酒下來，鄭依琦在擦酒瓶，我在看酒，不久就聽
    到外面有很大聲的爭吵，鄭依琦就衝出去了，我也跟著出去，我出去的時候就發
    現她母親倒在地上，我就把她扶起來，她很氣憤指著被告罵，被告就打他媽媽的
    左手。只打一下她的左手，然後就抓住他媽媽的雙手。」等語（該筆錄已影印附
    於本案偵查卷九十三年發查他字第六一號第五七頁以下）；其於九十二年七月二
    十一日臺灣花蓮地方法院檢察署另案偵查（九十二年偵字第一六八○號）時證稱
    ：「當天下午，鄭依琦找我到她姊姊（即鄭玉英）家，後來經過中華路她弟弟的
    店，就說要進去拿一瓶酒，…。」等語（筆錄已影印附於本案卷中）；嗣於九十
    三年五月十八日本院調查時則證稱：「我本來要去被告姊姊（指鄭玉英）家，當
    時我也不知道鄭依琦要到店裡去拿酒，因我知道他們有爭執，所以當時不想進去
    ，鄭依琦說沒關係，我才進去的。…我在廚房裡，聽到很大的爭吵聲，鄭依琦先
    出去，我馬上跟著鄭依琦後面出去，出去時就已看到告訴人在地上。我到現場看
    到告訴人坐在地上時，被告沒有打告訴人，被告站在旁邊。我去扶告訴人，鄭依
    琦應該也有扶。扶起告訴人後，告訴人有走過去■歲Q告，並一直用雙手指著被告
    ，被告有打告訴人一下手，後抓住告訴人的雙手。被告打下去時，不是輕輕一拍
    ，但告訴人也沒有被嚇到的樣子。」等語，證人王正梅就前往被告所經營之華大
    皮鞋店之理由，先稱係鄭依琦找伊到鄭玉英的店裡玩 (華大皮鞋店址前為鄭玉英
    所居住之事實，為證人鄭玉英於本院九十二年十二月九日九十二年訴字第二五六
    號民事案件審理時證述無訛），復稱係鄭依琦找伊到鄭玉英家，後來經過中華路
    被告的鞋店，才說要進去拿一瓶酒，前後所述不一。又證人即被告之二姊鄭依琦
    於九十三年五月十八日本院調查時證稱：「我從廚房出來看到告訴人與被告在爭
    吵，後來被告用拳頭打告訴人某一邊的肩膀，告訴人身體往後快要倒下去，被告
    又打她另一邊肩膀，告訴人就倒地，倒地後被告還彎身要打告訴人，告訴人手舉
    起來擋。我們將告訴人扶起來後，被告沒有再接觸告訴人。」等語，就被告毆打
    告訴人之過程證述得鉅細靡遺，惟據證人王正梅之證言，證人王正梅係於聽聞爭
    吵聲後，馬上緊跟在鄭依琦後面出外查看，則為何僅鄭依琦目睹告訴人與被告發
    生爭吵，告訴人如何遭被告毆打致跌倒在地，又如何以手抵擋被告之攻擊等情形
    ，而王正梅卻只見到告訴人坐在地上，被告立於一旁；而證人鄭依琦證述伊等將
    告訴人扶起後，被告即未再接觸告訴人等語，亦與證人王正梅所證將告訴人扶起
    後，被告有拍打告訴人之手，並抓住告訴人之雙手等語，不相符合，是證人王正
    梅及鄭依琦之證言，尚有前開矛盾之處，而未盡可信。況本案發生時間為九十二
    年二月十日，正值被告與告訴人因中華路五八號房地涉訟開庭前夕，亦經本院調
    取本院九十一年度訴字第三二四號民事卷宗查閱屬實，是告訴人一行人選擇另案
    開庭前之敏感時刻前往華大皮鞋店，渠等用意實有可疑。
(二)證人彭錦堂於九十二年六月二十日在花蓮高分院九十二年度上字第二一號準備程
    序中係證稱：「當天我到惠安堂去買藥，經過華大皮鞋店，有看到一個年輕人將
    一個老婦人推倒，他們爭吵得很大聲，但我沒有注意到吵架的內容，老婦人被推
    倒後，有二位較為年輕的婦人將她扶起來，以後他們繼續在爭吵，但吵些什麼我
    不清楚，然後那二位年輕的婦人就和老婦人一起走了，沒多久警察就來了，我所
    看到的情形就只有這些（問：你所見到的情形尚有無補充？）沒有，我所見到的
    情形就是這樣。」等語（該筆錄已影印附於本案偵查卷九十三年發查他字第六一
    號第五七頁以下）；其於九十三年五月十八日本院調查時復補證稱：「我經過華
    大皮鞋店時，因裡面喧嘩很大聲，所以轉頭進去看。我有看到被告將老太太推倒
    在地上，並打她二下，老太太有舉手起來擋，被告打完老太太後，老太太哭得很
    大聲，後來有二女人出來看，把老太太扶起來，過一下子，她們就將老太太扶出
    去。」等語。就告訴人如何倒地，證人彭錦堂係證稱被告「推倒」告訴人，與證
    人鄭依琦所證被告係用「拳頭毆打告訴人之肩膀」，致告訴人倒地之情形相互歧
    異；另證人彭錦堂證稱告訴人係遭被告推倒並毆打後，鄭依琦及王正梅始出來將
    告訴人扶起之情形，亦與鄭依琦前開證述伊如何親見被告毆打告訴人之情節相互
    矛盾。又參酌告訴人所提出之診斷證明書，其上載明告訴人所呈現之傷勢為左腕
    及兩肩挫傷併瘀血紅腫，惟倘確如證人彭錦堂或鄭依琦所述，告訴人係遭外力攻
    擊始跌倒在地，則以告訴人之高齡（告訴人為民國十五年生），其臀部或身體其
    他著地之部位應受有明顯之傷害，而非僅止於左腕或兩肩之傷害。是被告曾否動
    手推倒告訴人、毆打告訴人，致告訴人受有左腕、兩肩挫傷併瘀血紅腫之傷害，
    實非僅依上開證人所述含有諸多疑點之證言，即可遽為認定。
(三)被告辯稱：告訴人當時以左手緊抓伊衣領時，證人王正梅曾試圖將告訴人之手拉
    開，伊在混亂中叫大女兒將懷中之小女兒抱走，後來告訴人將假牙取出交給鄭依
    琦後，自行坐在地上以阻其出路等語，經證人即被告之大女兒鄭婉蓉及被告之妻
    簡素玉到庭，亦證述相同之情節，而證人王正梅於本院調查時雖否認告訴人曾抓
    被告衣領，亦否認其曾動手將告訴人之手拉開，惟其亦證稱：「（問：有無看到
    被告將小女兒抱給別人？）有，在我一進去還沒到廚房前有看到，我不知道為什
    麼要抱給別人。」等語，肯認被告當時曾將懷中之小女兒抱給別人。參以告訴人
    所提出之診斷證明書，未見有與跌倒在地有關之傷害，是被告所述，亦非全然不
    可採信。綜上說明，本院就告訴人所受之傷害是否為被告所造成，尚存有合理之
    懷疑，公訴人所舉之證據不足以使本院得到被告有傷害犯行之有罪確信。此外，
    遍觀卷內訴訟資料，亦無其他積極證據，足認被告確有公訴人所指之犯行，不能
    證明被告犯罪，依法應諭知無罪之判決。
據上論斷，應依刑事訴訟法第四百五十二條、第三百零一條第一項，判決如主文。
本案經檢察官許建榮到庭執行職務。
中　　　華　　　民　　　國　　　  九十三　　年　　八　　月　　　二十　　日
                                  臺灣花蓮地方法院刑事庭
                                      審判長法官  蕭廣政
                                            法官  鄭光婷
                                            法官  蘇姵文
右正本證明與原本無異。
如對本判決不服，應於送達後十日內，向本院提出上訴狀。（應抄附繕本）告訴人或
被害人如對於本判決不服者，應具備理由請求檢察官上訴，其上訴期間之計算係以檢
察官收受判決正本之日期為準。　　　　　　　
                                      法院書記官
 
中　　　華　　　民　　　國　　　  九十三　　年　　八　　月　　　二十　　日